【裁判字號】    99,訴,1332
【裁判日期】    991209
【裁判案由】    違反毒品危害防制條例
【裁判全文】
臺灣彰化地方法院刑事判決              99年度訴字第1332號
公  訴  人  臺灣彰化地方法院檢察署檢察官 
被      告  廖于鋐
指定辯護人    盧志科律師
上列被告因違反毒品危害防制條例案件，經檢察官提起公訴（99
年度偵字第9125號），本院判決如下：
    主  文
廖于鋐犯如附表所示之罪，各處如附表所示之刑（含主刑、從刑
）。主刑部分應執行有期徒刑拾伍年拾月。
    犯罪事實
一、廖于鋐前於民國91年間因施用毒品案件，經本院以91年度斗
    簡字第73號刑事判決判處有期徒刑4 月確定，於92年1 月7
    日易科罰金執行完畢。於92年間因兒童及少年性交易防制條
    例案件，經本院以92年度訴字第634 號刑事判決判處有期徒
    刑3 月確定，於93年8 月4 日易科罰金執行完畢。復於96年
    間因施用毒品案件，經本院以96年度斗簡字第328 號刑事判
    決判處有期徒刑6 月確定，嗣經本院依中華民國96年罪犯減
    刑條例以96年度聲減字第3041號裁定，減其宣告刑為有期徒
    刑3 月確定，而於96年12月6 日易科罰金執行完畢。再於97
    年間因施用毒品案件，經本院以97年度訴字第2842號刑事判
    決判處有期徒刑8 月、6 月，應執行有期徒刑1 年確定，經
    送監執行，於99年2 月10日因徒刑執行完畢出監。詎仍不知
    悔改，明知海洛因、甲基安非他命分別為毒品危害防制條例
    第2 條第2 項第1 、2 款所定之第一、二級毒品，不得持有
    、販賣，竟因己身染有毒癮，為求繼續購毒解癮，乃單獨基
    於販賣第一級毒品海洛因、第二級毒品甲基安非他命以營利
    之各別犯意，持用門號0000000000號行動電話（SIM 卡申設
    人為許展榮，搭配不詳廠牌行動電話機具）作為其販賣第一
    、二級毒品之聯絡工具，供購毒者撥打接洽聯繫交易毒品事
    宜，而將購入之毒品稀釋分裝後，以高於進價之價格，於如
    附表所示之時間、地點，將第一級毒品海洛因、第二級毒品
    甲基安非他命，以附表所示之金額，販賣如附表所示毒品予
    劉仁德、廖志平、廖志中等人。嗣於99年9 月29日上午9 時
    30分許，為警持本院核發之搜索票，前往廖于鋐友人王家駿
    （另案處理）位在彰化縣田中鎮○○里○○路380 巷253 弄
    5 號住處執行搜索勤務，在其身上扣得其施用剩餘之第一級
    毒品海洛因6 包（驗餘淨重1.87公克，空包裝總重2.68公克
    ）、第二級毒品甲基安非他命1 包（驗前淨重1.0755公克，
    驗餘淨重1.0548公克）及注射針筒等物（其施用毒品犯行經
    本院另為判決），嗣經廖于鋐女友主動提出上開搭配門號00
    00000000號SIM 卡使用之不詳廠牌行動電話1 具扣案，而循
    線查知上情。
二、案經彰化縣警察局員林分局報請臺灣彰化地方法院檢察署檢
    察官偵查起訴。
    理  由
壹、程序部分
一、刑事訴訟法之所以採彈劾主義、不告不理，乃藉分權之措施
    ，抑制法官之糾問、恣意與專擅，確立當事人間之對抗、法
    院立於公平第三者為裁判之訴訟關係。因此，起訴之效力，
    不及於檢察官所指被告以外之人，法院不得就未經起訴之犯
    罪審判；然為起訴效力所及之裁判上一罪或實質上一罪之犯
    罪事實，因屬單一案件，受既判力拘束，法院對之有審判之
    權利與義務，此觀刑事訴訟法第266 條、第267 條、第268
    條之規定自明。案件，乃被告與犯罪事實所組成，為訴訟之
    客體，案件是否已提起公訴，而得為法院審判之對象，刑事
    訴訟法第264 條第1 項、第2 項固規定由檢察官向管轄法院
    提出起訴書為之，起訴書並應記載被告、犯罪事實、證據並
    所犯法條。又刑事訴訟法本不告不理之原則，審判之範圍應
    與訴之範圍相互一致。查本件依原起訴書附表編號4 所載，
    檢察官係起訴被告於99年9 月12日下午4 時31分後某時許販
    賣第一、二級毒品予證人廖志平未遂一節，惟依檢察官據以
    起訴之證據即被告持用之門號0000000000號行動電話於99年
    9 月13日下午8 時29分之通訊監察譯文，渠等交易時間應為
    99年9 月13日下午8 時29分許後之某時，交易種類為販賣第
    二級毒品甲基安非他命既遂，此部分應係誤寫、誤算或其類
    此之顯然錯誤，且業經蒞庭實施公訴檢察官更正，本院應非
    不得審究，先予敘明。
二、按被告以外之人於審判外之言詞或書面陳述，除法律有規定
    者外，不得作為證據，刑事訴訟法第159 條第1 項定有明文
    ，此即學理上所稱「傳聞證據排除法則」。又被告以外之人
    於審判外之陳述，雖不符同法第159 條之1 至第159 條之4
    之規定，而經當事人於審判程序同意作為證據，法院審酌該
    言詞陳述或書面陳述作成時之情況，認為適當者，亦得為證
    據。當事人、代理人或辯護人於法院調查證據時，知有第
    159 條第1 項不得為證據之情形，而未於言詞辯論終結前聲
    明異議者，視為有前項之同意，同法第159 條之5 亦定有明
    文。而鑒於採用傳聞證據排除法則之重要理由之一，係因傳
    聞證據未經當事人之反對詰問予以覈實，若當事人願放棄對
    原供述人之反對詰問時，原則上即可承認該傳聞證據之證據
    能力，而揆諸我國刑事訴訟法第159 條之5 之立法理由，除
    參照前述傳聞證據排除法則之基本法理外，亦參考日本刑事
    訴訟法第326 條之立法例，查日本刑事審判實務之運作，有
    關檢察官及被告均同意作為證據之傳聞書面材料或陳述，可
    直接援引該國刑事訴訟法第326 條作為傳聞例外之法律依據
    ，僅在檢察官與被告不同意之情況下，乃須根據其他傳聞例
    外規定俾以斟酌該等書面材料或陳述是否具有證據能力，在
    當事人間無爭執之案件中，傳聞證據基本上均可依據前引規
    定提出於法院使用；據此，我國刑事訴訟法第159 條之5 之
    適用應可作同上之解釋。查本件證人劉仁德、廖志平、廖志
    中分別於警、偵訊中之證述，固為被告以外之人於審判外之
    陳述，均屬傳聞證據，然公訴人、被告及其指定辯護人均表
    示對該等證人證述之證據能力無意見等語（見本院99年11月
    3 日準備程序筆錄、99年11月25日審判筆錄），本院復審酌
    彼等陳述作成時之情況，核無違法取證及證明力明顯過低之
    瑕疵，亦認為以之作為證據為適當，故依上開規定及說明，
    前揭證人等於警、偵訊中之證述均得依刑事訴訟法第159 條
    之5 之規定引為證據，合先敘明。
三、次按有事實足認被告或犯罪嫌疑人有最輕本刑為3 年以上有
    期徒刑之罪嫌，並危害國家安全或社會秩序情節重大，而有
    相當理由可信其通訊內容與本案有關，且不能或難以其他方
    法蒐集或調查證據者，得發通訊監察書。通訊監察書，偵查
    中由檢察官依司法警察機關聲請或依職權以書面記載第11條
    之事項，並敘明理由、檢附相關文件，聲請該管法院核發，
    審判中由法官依職權核發。又除法律另有規定外，實施刑事
    訴訟程序之公務員因違背法定程序取得之證據，其有無證據
    能力之認定，應審酌人權保障及公共利益之均衡維護。通訊
    保障及監察法第5 條第1 項第1 款、第2 項、刑事訴訟法第
    158 條之4 分別定有明文。本件被告持用之門號0000000000
    號行動電話之監聽錄音，經臺灣彰化地方法院檢察署檢察官
    聲請本院核准在案，有詳載聲監案號、案由、監察電話、對
    象及譯文等之本院99年聲監字第641 號通訊監察書（見本院
    卷第47至48頁）及譯文紀錄等附卷可參，係依法所為之監聽
    ，尚無不法取證情事。又按通訊監察錄音之譯文，僅屬依據
    監聽錄音結果予以翻譯之文字，固具文書證據之外觀，但實
    際上仍應認監聽所得之錄音帶或光碟，始屬調查犯罪所得之
    證物；刑事訴訟法第165 條之1 第2 項所稱之證物，如其蒐
    證程式合法，並經合法調查，自具證據能力。因此檢察官如
    提出通訊監察錄音之譯文為其證據方法，實乃以其監聽所得
    之錄音帶或光碟，為調查犯罪所得之證物，法院本應依刑事
    訴訟法第165 條之1 所列之方法調查，以判斷該錄音帶或光
    碟是否與通訊監察錄音之譯文相符。而監聽錄音製作之譯文
    ，雖通常為偵查犯罪機關單方面製作，然若被告或訴訟關係
    人對其真實性並無爭執，經法院於審判期日提示譯文供當事
    人辨認、表示意見並為辯論者，程式自屬適法（最高法院95
    年度臺上字第295 號、94年度臺上字第4665號判決意旨參照
    ）。查本案卷內之相關電話監聽，取證程式未見違法情事，
    已如前述；而警方依監聽錄音所製作之監聽譯文，經本院前
    審提示予公訴人、被告及其辯護人後，迄言詞辯論終結前均
    無異議，且均同意採為證據，依上開說明，本案卷內通訊監
    察譯文均具證據能力。
四、另按刑事訴訟法第159 條之4 規定，可作為證據之文書有：
    一、除顯有不可信之情況外，公務員職務上製作之紀錄文書
    、證明文書。二、除顯有不可信之情況外，從事業務之人於
    業務上或通常業務過程所須製作之紀錄文書、證明文書。三
    、除前二款之情形外，其他於可信之特別情況下所製作之文
    書。而該法條第2 款所稱從事業務之人於業務上或通常業務
    過程所須製作之紀錄文書、證明文書，因係於通常業務過程
    不間斷、有規律而準確之記載，且大部分紀錄係完成於業務
    終了前後，無預見日後可能會被提供作為證據之不實登載動
    機，不實之可能性小，除非該等紀錄文書或證明文書有顯然
    不可信之情況，否則有承認其為證據之必要；因此，採取上
    開文書作為證據，應注意該文書之製作，是否係於例行性之
    業務過程中，基於觀察或發現而當場或即時記載之特徵，查
    卷附之行動電話門號之通聯調閱查詢單，係電信業者依申請
    人申辦門號時所登記之身分資料而登錄，僅用以識別門號申
    請人之人別；而通聯紀錄則係由各家電信業者為計算電話通
    話費用，而以電信業者管控之電腦設備逐筆紀錄通話門號之
    通話日期、時間長短、通話對方門號（即發話方、受話方與
    發簡訊）、通話地點所在之最近基地台位置等。查卷附之行
    動電話通聯紀錄（見本院卷第93至102 頁），係行動電話發
    話、受話之有關電話號碼、發（受）話基地臺位置、發（受
    ）話日、時、分、秒及發（受）話耗費時間等事項紀錄，其
    用途是作為收取電話費或證明電話發（受）話紀錄之用，上
    述資料於電話發（受）話時，電信公司之機房電腦即利用磁
    片紀錄，固定時間將磁片之紀錄利用電腦列印，係機械性列
    印之通聯紀錄，顯非為訴訟上之特定目的而製作，而係屬於
    通常業務過程中不間斷之規律性、機械性記載，自屬於從事
    業務之人於業務上或通常業務過程所須製作之紀錄文書，經
    查亦無顯不可信之情況，故本件通聯紀錄自應具有證據能力
    。
五、有關本案被告所使用供為販賣毒品聯絡之工具即不詳廠牌行
    動電話機1 具（搭配使用門號0000000000號SIM 卡1 枚），
    係被告之女友主動提出而查扣，是以上開物品既係合法所扣
    得，且查無其他證據足以證明係執法人員以違法手段所取得
    ，亦與本案具有關聯性，當有證據能力。
貳、認定犯罪事實所憑之證據及理由
一、上揭販賣第一級毒品海洛因、第二級毒品甲基安非他命之各
    次犯行，迭據被告於警、偵訊及本院審理時坦認不諱，並供
    承係因己身染有毒癮，為求繼續購毒解癮始販賣毒品營利等
    語明確（見本院99年月日審判筆錄）。且查：
    （一）被告如附表編號1 、5 、6 、7 所示販賣第一級毒品
          海洛因予證人劉仁德之事實，業經證人劉仁德於警、
          偵訊時證述明確（見偵查卷第45至48頁、第106 至
          109 頁、第116 至119 頁），並有證人劉仁德持用之
          門號0000000000號行動電話撥打被告所持用門號0000
          000000號行動電話之通訊監察譯文1 份（見偵查卷第
          53至54頁）在卷可稽。
    （二）被告如附表編號2 所示同時販賣予證人廖志平第二級
          毒品甲基安非他命既遂及販賣第一級毒品海洛因未遂
          之事實，業經證人廖志平於警、偵訊時證述明確（見
          偵查卷第61至63頁、第92至94頁），並有證人廖志平
          持用之門號0000000000號行動電話撥打被告所持用門
          號0000000000號行動電話之通訊監察譯文1 份在卷可
          稽（見偵查卷第64頁）。而按販賣毒品罪，固不以販
          入之後復行賣出為構成要件，但以營利為目的，將毒
          品購入或將毒品賣出，有一於此，其犯罪即經完成，
          均不得視為未遂。從而如意圖營利而販入甲基安非他
          命後，第一次販賣甲基安非他命與他人之行為，固可
          認係接續原先販入之犯意而為，不論其行為屬既遂或
          未遂，應認基於單一犯意之接續行為，而僅成立一個
          販賣毒品既遂罪，然其後之販賣毒品行為即應就其犯
          罪情節另為法律上獨立之評價，非可將法律上應獨立
          評價之前後數犯罪行為，混合觀察評價而一概論以販
          賣毒品既遂罪（最高法院91年度臺上字第763 號判決
          意旨參照）。又所謂著手，係指犯罪行為人對於犯罪
          構成要件之事實開始實行而言。刑法上犯罪類型為「
          販賣」者之既、未遂，以買賣之標的物已否交付為區
          分標準；如僅就買賣之內容意思表示一致，而尚未交
          付標的物時，應論以販賣未遂（最高法院89年度臺上
          字第2798號判決參照），而販賣毒品之行為，包括議
          定毒品價格、重量、數量及交付毒品、收取價金在內
          。觀諸被告與證人廖志平下述之通訊監察譯文內容，
          渠等就交易之毒品種類（暗語「查某工」即指海洛因
          ）、價格（暗語「叫1 個」即指1000元）於電話中顯
          已達成意思合致，僅因被告於當日缺貨致未完成交易
          ，足認被告係實行販賣行為而不遂。

┌──┬───────┬──────┬───────────────┐                            
│編號│行動電話      │時間        │譯文內容                      │                            
├──┼───────┼──────┼───────────────┤                            
│1   │0000000000撥入│99年9 月10日│（A 朋友；B 廖志平）          │                            
│    │0000000000    │18：43：42  │A:喂!你誰?                    │                            
│    │              │            │B:我「三圳」啦! 我住..（打斷）│                            
│    │              │            │A:喔! 嘿! 按怎?               │                            
│    │              │            │B:我是想說你「小弟」（安非他命│                            
│    │              │            │  ）這二天有去跟人家做工作?   │                            
│    │              │            │A:嘿! 按怎?                   │                            
│    │              │            │B :我想說如果沒有幫我做二天說 │                            
│    │              │            │  （購2000元安非他命）。      │                            
│    │              │            │A:好啊! 我跟人講看看。        │                            
│    │              │            │B:啊如有「查某工」（海洛因）順│                            
│    │              │            │  便幫我叫一個啦（購1000元海洛│                            
│    │              │            │  因）!                       │                            
│    │              │            │A: 喔! 好啊!                  │                            
│    │              │            │B :再拜託一下咧!              │                            
│    │              │            │A: 好啊! 好!                  │                            
└──┴───────┴──────┴───────────────┘                            

    （三）被告如附表編號4 所示販賣第二級毒品甲基安非他命
          之事實，業經證人廖志平於本院審理時證述明確（見
          本院卷第118 頁），並有證人廖志平持用之門號0000
          000000號行動電話撥打被告所持用門號0000000000號
          行動電話之通訊監察譯文1 份（見偵查卷第64頁）在
          卷可稽，而證人廖志平雖於本院審理時另稱：「99年
          9 月12日當日下雨，被告一直更改交付地點，直至當
          日下午5 時許始見到面」云云，然細繹被告持用之上
          開行動電話雙向通聯紀錄及基地台位置（見本院卷第
          96至97頁），其於99年9 月12日下午4 時31分許與證
          人廖志平持用行動電話聯繫時，基地台位置顯示在彰
          化縣溪州鄉○○段189 號，此外，僅有同日下午4 時
          43 分2人始又有電話聯繫，其後再無通聯紀錄，而被
          告之基地台位置直至同日下午5 時49分止均顯示在同
          上地點，依上開客觀證據所示，被告與證人廖志平該
          段時間僅有2 次電話通聯，被告之行動電話基地台位
          置又均未改變，與一般毒品交易一再更改地點而密接
          以電話聯繫之情形有別，實難認定有證人廖志平所稱
          上情，參以施用毒品之人因藥癮發作急需購買毒品解
          癮，未解癮前之焦躁難耐以致心神均傾注於搜尋毒品
          以供施用，無暇記憶每次毒品交易金額、交易地點、
          或數量、或交易次數，及至解癮後之藥害反應，更使
          施用毒品之人無法明確記憶交易細節，是為常情，尚
          不影響其證述確有向被告購買毒品證言之可信度，故
          當以證人廖志平證稱渠等改於9 月13日下午8 時29分
          後某時許交付毒品等情始為可採。
    （四）被告如附表編號8 所示販賣第二級毒品甲基安非他命
          之事實，業經證人廖志平（見偵查卷第61至63頁、第
          92至94頁、第103 至105 頁）於警、偵訊時證述明確
          ，並有證人廖志平持用之門號0000000000號行動電話
          撥打被告所持用門號0000000000號行動電話之通訊監
          察譯文1 份（見偵查卷第64頁背面）在卷可稽。
    （五）被告如附表編號3 所示販賣第二級毒品甲基安非他命
          予證人廖志中未遂之事實，業經證人廖志中於警、偵
          訊時證述明確（見偵查卷第71至73頁、第121 至123
          頁、第128 至130 頁），並有其持用之門號00000000
          00號行動電話撥打被告所持用門號0000000000號行動
          電話之通訊監察譯文1 份（見偵查卷第75頁）在卷可
          稽。
    （六）復參以上開證人劉仁德、廖志平、廖志中等人確有施
          用第一級或第二級毒品之前科素行，亦有渠等之臺灣
          高等法院被告前案紀錄表在卷可稽（見本院卷第24至
          41頁），綜上證據資料與被告於本院審理時所為不利
          於己之陳述相互勾稽之結果，足見其自白與事實相符
          ，堪可採為論罪科刑之依據。
二、再查，邇來政府查緝毒品之施用或販賣執法甚嚴，使各類毒
    品均益趨量微價高，販賣者率有暴利可圖；又販賣毒品者，
    非可公然為之，亦無公定之價格，不論任何包裝，均可任意
    分裝增減分量，而每次買賣之價量，亦可能隨時依雙方間之
    關係深淺、資力、需求量及對行情之認知、來源是否充裕、
    查緝是否嚴緊，購買者被查獲時供述購買對象之可能性風險
    之評估等，因而異其標準，並機動調整，非可一概而論，販
    賣之利得除經坦承犯行或價量俱臻明確外，委難察得實情，
    販賣之人從價差或量差中牟利方式雖異，其意圖營利之非法
    販賣行為則一。查如附表所示之購毒者雖不知被告販入毒品
    海洛因或甲基安非他命之成本為何，致無法查得販賣之實際
    利得為何，惟毒品量微價高，且依一般社會通念以觀，販賣
    行為在通常情形下均係以牟利為其主要誘因及目的，從而，
    舉凡其有償交易，除足反證其確另基於某種非圖利本意之關
    係外，通常尚難因無法查悉其販入價額作為是否高價賣出之
    比較，諉無營利之意思，阻卻販賣犯行之追訴，況被告係因
    己身染有毒癮，而欲藉由販賣毒品賺取價差繼續購毒抵癮，
    業據其供明在卷（見本院卷第122 頁背面），其確有營利之
    意圖甚明，且已獲得相當之利益，要無疑義。
參、論罪科刑
一、按毒品危害防制條例第2 條第2 項第1 、2 款規定，海洛因
    、甲基安非他命係分屬列管之第一、二級毒品，不得非法持
    有、施用、轉讓、販賣。次按販賣毒品之所謂販賣行為，係
    行為人基於營利之目的，而販入或賣出毒品而言。販賣毒品
    者，其主觀上須有營利之意圖，且客觀上有販賣之行為，即
    足構成，至於實際上是否已經獲利，則非所問。即於有償讓
    與他人之初，係基於營利之意思，並著手實施，而因故無法
    高於購入之原價出售，最後不得不以原價或低於原價讓與他
    人時，仍屬販賣行為，必也始終無營利之意思，縱以原價或
    低於原價有償讓與他人，方難謂為販賣行為，而僅得以轉讓
    罪論處（最高法院93年度臺上字第1651號刑事判決意旨參見
    ）。是核被告就附表編號1 、5 、6 、7 所為，均係犯毒品
    危害防制條例第4 條第1 項之販賣第一級毒品罪；就附表編
    號2 犯行係犯同條例第4 條第6 項、第1 項之販賣第一級毒
    品未遂罪及同條第2 項之販賣第二級毒品既遂罪，其同時販
    賣第一級毒品未遂及第二級毒品既遂，係以一行為同時販賣
    第一、二級毒品罪而觸犯數罪名，為想像競合犯，應依刑法
    第55條規定，從一重之販賣第一級毒品未遂罪處斷；就附表
    編號3 所為，係犯同條例第4 條第6 項、第2 項之販賣第二
    級毒品未遂罪；就附表編號4 、8 所為，係犯同條例第4 條
    第2 項之販賣第二級毒品罪。被告於附表所示分別販賣毒品
    海洛因、甲基安非他命予購毒者前，所持有各該級毒品之低
    度行為，應均為其販賣之高度行為所吸收，均不另論罪。
二、再按94年2 月2 日修正公佈，於95年7 月1 日施行之刑法，
    基於刑罰公平原則之考量，杜絕僥倖之犯罪心理，並避免易
    致鼓勵犯罪之誤解，已刪除第56條連續犯之規定。行為人反
    覆實行之犯罪行為茍係在刑法修正施行後者，因法律之修正
    已生阻斷連續犯之法律效果，除認應合於接續犯、繼續犯、
    集合犯等實質上一罪關係而以一罪論處外，基於一罪一罰之
    刑罰公平性，自應併合處罰。而刑法上所謂集合犯是指立法
    者所制定之犯罪構成要件中，本就預定有數個同種類之行為
    將反覆實行之犯罪而言，是將各自實現犯罪構成要件之多數
    行為，解釋為集合犯，而論以一罪；是以對於集合犯，必須
    從嚴解釋，以符合立法者之意向。所謂集合犯，係指數犯罪
    構成要件中，本即預定有數個同種類之行為將反覆實行，雖
    其特質為行為含有反覆實行複數行為而評價為包括一罪，但
    並非其所有反覆實行之行為，皆一律認為包括一罪，仍須從
    行為人之主觀犯意，自始係基於概括性，行為之時、空上具
    有密切關係，且依社會通念，認屬包括之一罪為合理適當者
    ，始足當之，否則仍應依實質競合予以併合處罰。犯罪是否
    包括一罪之集合犯，客觀上，應斟酌其法律規定文字之本來
    意涵、實現該犯罪目的之必要手段、社會生活經驗中該犯罪
    實行常態及社會通念等；主觀上，則視其是否出於行為人之
    一次決意，並秉持刑罰公平原則，加以判斷（最高法院96年
    度臺上字第1850號、96年度臺上字第3531號、96年度臺上字
    第4969號、96年度臺上字第1168號判決意旨參照）。本件被
    告意圖營利而販賣第一、二級毒品如附表所示之各該次行為
    ，為實現牟利之犯罪目的，依吾人之生活經驗，其犯罪之實
    行，固以反覆、繼續為常態，然其販賣之時間、販賣地點、
    販賣對象、販賣毒品種類均各自不盡相同，難認係出於被告
    之1 次犯罪決意；況此類異時、異地且異其對象之販賣毒品
    行為，依社會通念，殊難認以評價為一罪為適當；再者，其
    多次販賣毒品，致該毒品氾濫，嚴重危害國人身心健康之犯
    罪結果，評價為集合犯之包括一罪，難謂符合法律規範本質
    ，更與刪除連續犯之修法意旨相違，自不得認僅成立集合犯
    之包括一罪，是本件被告所犯之各次販賣第一、二級毒品犯
    行，均應予以分論併罰。
三、刑之加重、減輕部分
    （一）另查被告有前開犯罪事實欄所載之前科紀錄，此有臺
          灣彰化地方法院檢察署刑案資料查註紀錄表及臺灣高
          等法院被告前案紀錄表各1 份附卷可稽，其於受有期
          徒刑之執行完畢後，5 年內故意再犯本件最重本刑為
          有期徒刑以上之各罪，均屬累犯，除法定本刑為死刑
          、無期徒刑部分不得加重外，各應就其餘有期徒刑及
          併科罰金刑部分，依刑法第47條第1 項之規定加重其
          刑。
    （二）再就附表編號2 所示之犯行，被告雖已著手為販賣第
          一級毒品行為之實施；附表編號3 所示之犯行，被告
          雖已著手為販賣第二級毒品行為之實施，惟均尚未完
          成交易，其犯行均屬未遂，爰均依刑法第25條第2 項
          之規定，按既遂犯之刑度減輕其刑。
    （三）又按犯毒品危害防制條例第4 條至第8 條之罪於偵查
          及審判中均自白者，減輕其刑，毒品危害防制條例第
          17條第2 項定有明文。查被告就附表所示之販賣第一
          、二級毒品犯行，於偵查及審判中均自白不諱（見99
          年9 月30日偵訊筆錄、本院99年10月21日訊問筆錄）
          ，爰均依毒品危害防制條例第17條第2 項之規定，各
          減輕其刑。
    （四）復按刑事審判旨在實現刑罰權之分配的正義，故法院
          對有罪被告之科刑，應符合罪刑相當之原則，使輕重
          得宜，罰當其罪，以契合社會之法律感情，此所以刑
          法第57條明定科刑時應審酌一切情狀，尤應注意該條
          所列10款事項以為科刑輕重之標準，並於同法第59條
          賦予法院以裁量權，如認犯罪之情狀可憫恕，認科以
          最低度刑仍嫌過重者，得酌量減輕其刑，俾使法院就
          個案之量刑，能為適當之斟酌。刑法第59條之所謂犯
          罪之情狀，應審酌其犯罪有無可憫恕之事由，即有無
          特殊之原因與環境，在客觀上足以引起一般同情，暨
          宣告法定低度刑，是否猶嫌過重等因素，以為判斷（
          最高法院38年臺上字第16號、45年臺上字第1165號、
          51年臺上字第899 號判例參照）。查本件被告就附表
          編號1 、2 、5 、6 、7 所示之販賣海洛因所獲取之
          對價，僅係500 元或1000元（如附表編號2 ，尚未交
          易完成而未遂）不等，尚屬零星小額，揆其販賣情節
          ，因價格、數量尚微，相對於長期大量販賣第一級毒
          品海洛因予他人以賺取巨額利潤之大毒梟而言，其對
          社會治安及國民健康之危害顯然較小，是從被告犯案
          情狀對照販賣第一級毒品罪既、未遂之法定本刑為「
          死刑或無期徒刑，處無期徒刑者，得併科新臺幣2000
          萬元以下罰金」，顯情輕法重，若科以最輕之法定本
          刑無期徒刑，實嫌過苛，即令上開附表編號2 所示犯
          行已依刑法第25條第2 項之未遂犯減刑之規定，及附
          表編號1 、2 、5 、6 、7 依毒品危害防制條例第17
          條第2 項之規定減輕其刑，然縱科以減輕後之法定最
          輕本刑，仍嫌過重，並難謂符合罪刑相當性及比例原
          則，更無從與大毒梟之惡行有所區隔，是認被告犯罪
          情狀相較於法定之重刑，在客觀上足以引起一般人之
          同情，情節尚堪憫恕，是爰就被告就附表所示之販賣
          第一級毒品罪（既遂、未遂），均適用刑法第59條規
          定，酌量減輕其刑。
    （五）上開被告所犯各部分除死刑、無期徒刑不得加重外，
          其餘有期徒刑及罰金刑有加重及減輕事由者，並皆依
          法先加後減或遞減之。
四、爰審酌被告素行不佳，有毒品等前科紀錄（參卷附臺灣高等
    法院被告前案紀錄表），其自身染有毒癮，明知海洛因為第
    一、二級毒品，使用容易成癮，濫行施用，非但對施用者身
    心造成傷害，且多有施用致死之案例，而因其成癮性，常使
    施用者經濟地位發生實質改變而處於劣勢，容易造成家庭破
    裂戕害國力，為國家嚴格查禁之違禁物，仍不顧其販賣對象
    可能面臨之困境，竟仍鋌而走險從事販毒交易使之蔓延，危
    害他人及社會匪淺，暨考量其犯罪手段、販賣毒品之期間、
    次數、所得之利益，復參酌其之犯罪動機、智識程度、生活
    狀況及考量被告各次所得財物有限，於偵審中始終自白犯行
    ，未砌詞卸責耗費司法訴訟資源，分別量處如附表所示之刑
    ，並定其應執行刑，以昭炯戒。
五、有關起訴意旨聲請對被告諭知刑前強制工作部分，按保安處
    分係對受處分人將來之危險性所為拘束其身體、自由之處置
    ，以達教化與治療之目的，為刑罰之補充制度，本諸法治國
    家保障人權之原理及刑法之保護作用，其法律規定之內容，
    應受比例原則之規範，使保安處分之宣告，與行為人所為行
    為之嚴重性，行為人所表現之危險性，及對行為人未來行為
    之期待性相當（司法院大法官會議釋字第471 號解釋可資參
    照）。本院審酌被告販賣毒品之對象合計僅3 人，其因販賣
    毒品所取得之全部價金僅有新臺幣6000元，足見其販賣毒品
    對象非多，販賣毒品獲利非鉅，綜合考量其所犯如附表等各
    罪之嚴重性、所表現之危險性及對於未來行為之期待性，分
    別量處如主文所示之刑，應已足收懲儆之效，尚無諭知刑前
    強制工作之必要，附此敘明。
六、沒收
    （一）次按毒品危害防制條例第19條第1 項規定，犯該條例
          第4條 至第9 條、第12條、第13條或第14條第1 項、
          第2 項之罪者，其供犯罪所用或因犯罪所得之財物，
          均沒收之，係採義務沒收主義。且金錢為代替物，重
          在兌換價值，而不在原物，自難拘泥於沒收原物之理
          論，認沒收販賣毒品所得之金錢，以當場查獲扣押者
          為限，苟能證明其為販賣毒品所得之金錢，均應予以
          沒收（最高法院92年度臺上字第5227號判決參照）。
          是販賣毒品所得之金錢，無論已否扣案，如仍屬存在
          ，即應依法沒收。又毒品危害防制條例第19條第1 項
          固規定「犯第4 條至第9 條、第12條、第13條或第14
          條第1 項、第2 項之罪者，其供犯罪所用或因犯罪所
          得之財物，均沒收之，如全部或一部不能沒收時，追
          徵其價額或以其財產抵償之」。經查，被告販賣如附
          表所示之人如附表所示之毒品海洛因或甲基安非他命
          ，而獲取如附表「販毒所得」欄所載之財物，依其與
          交易對象之交易狀態及證人之證述，應均已收取，雖
          未經扣案，惟無法證明已經滅失，且屬被告犯毒品危
          害防制條例第4 條之罪所得之財物，雖未扣案，仍應
          依毒品危害防制條例第19條第1 項規定諭知沒收如主
          文欄所示，如全部或一部不能沒收時，以其財產抵償
          之。
    （二）次按毒品危害防制條例第19條之規定屬相對沒收主義
          之立法，依該條規定宣告沒收者，以屬於被告所有之
          供犯罪所用或因犯罪所得之物為限（最高法院93年度
          臺上字第462 號判決意旨參照）；查扣案被告插卡使
          用門號0000000000號SIM 卡之不詳廠牌行動電話1 具
          ，係其所有，且用以聯繫販賣毒品事宜，與證人劉仁
          德等人證述相符，並有通訊監察譯文附卷可稽，應依
          該條例第19條第1 項之規定予以沒收。然上開門號00
          00000000號SIM 卡，係案外人許展榮申設，被告亦供
          稱係某陳姓友人借其使用等語（見本院卷第120 頁背
          面），尚無證據足以證明已將該SIM 卡所有權贈與被
          告，則該行動電話門號SIM 卡1 枚既非被告所有，應
          不得宣告沒收。
    （三）另查扣案之白色粉末6 包，經送請法務部調查局鑑驗
          結果，認該粉末均含海洛因成分，驗餘淨重1.87 公
          克，空包裝總重2.68公克，純度26.19 ％，純質淨重
          0.50公克；又扣案之顆粒1 包，經送請憲兵司令部刑
          事鑑識中心鑑驗結果，認含甲基安非他命成分，驗前
          淨重1.0755公克，驗餘淨重1.0548公克，此分別有該
          局99年11月1 日調科壹字第09923024140 號鑑定通知
          書、該鑑識中心99年11月2 日憲直刑鑑字第09900021
          31號鑑定書各1 紙在卷可稽，是該扣案之白色粉末6
          包係第一級毒品海洛因，而扣案之顆粒1 包係第二級
          毒品甲基安非他命無訛，惟均係被告於99年9 月26日
          或27日購入後，於同年月29日上午施用所剩餘，已據
          其於本院審理時供述綦詳（見本院卷第112 頁背面）
          ，核與其尿液送驗之結果相符（見本院卷第52頁濫用
          藥物尿液檢驗報告），尚與本案販毒無關，而為被告
          施用第一、二級毒品案件（另經本院判決）之證物，
          爰於該次施用毒品犯行中併予宣告沒收銷燬之。
據上論斷，應依刑事訴訟法第299 條第1 項前段，毒品危害防制
條例第4 條第1 項、第2 項、第6 項、第17條第2 項、第19條第
1 項，刑法第11條、第25條第2 項、第55條、第47條第1 項、第
59條、第51條第5 款，判決如主文。
本案經檢察官劉欣雅到庭執行職務。
中    華    民    國    99    年    12    月    9     日
                  刑事第六庭    審判長法官  葛永輝
                                法      官  黃玉琪
                                法      官  胡宜如
以上正本證明與原本無異。
如不服本判決應於收受判決後10日內向本院提出上訴書狀，並應
敘述具體理由。其未敘述上訴理由者，應於上訴期間屆滿後20日
內向本院補提理由書（均須按他造當事人之人數附繕本）「切勿
逕送上級法院」。
中    華    民    國    99    年    12    月    9     日
                                書  記  官  林淑文
附錄本案論罪科刑法條：
毒品危害防制條例第4 條
製造、運輸、販賣第一級毒品者，處死刑或無期徒刑；處無期徒
刑者，得併科新臺幣2 千萬元以下罰金。
製造、運輸、販賣第二級毒品者，處無期徒刑或7 年以上有期徒
刑，得併科新臺幣1 千萬元以下罰金。
製造、運輸、販賣第三級毒品者，處5 年以上有期徒刑，得併科
新臺幣7 百萬元以下罰金。
製造、運輸、販賣第四級毒品者，處3 年以上10年以下有期徒刑
，得併科新臺幣3 百萬元以下罰金。
製造、運輸、販賣專供製造或施用毒品之器具者，處1 年以上7
年以下有期徒刑，得併科新臺幣1 百萬元以下罰金。
前五項之未遂犯罰之。

【附表】：
  ┌───┬────┬─────┬────┬────┬───┬─────────┬───────────┐
  │編號  │  時間  │  地點    │販賣金額│販賣毒品│販賣對│證據資料          │宣告刑                │
  │      │        │          │        │種類    │象    │                  │                      │
  ├───┼────┼─────┼────┼────┼───┼─────────┼───────────┤
  │  1   │99年9月 │彰化縣溪州│500元   │第一級毒│劉仁德│證人劉仁德於警詢│廖于鋐販賣第一級毒品，│
  │      │9日中午 │鄉三條村三│        │品海洛因│      │中之證述及偵查中之│累犯，處有期徒刑柒年拾│
  │      │12時27分│西路19號  │        │1包     │      │具結證述。        │月，扣案不詳廠牌之行動│
  │      │後某時許│          │        │        │      │證人劉仁德前案資│電話壹具沒收，未扣案販│
  │      │        │          │        │        │      │料註記表。        │毒所得新臺幣伍佰元沒收│
  │      │        │          │        │        │      │行動電話門號0989│，如全部或一部不能沒收│
  │      │        │          │        │        │      │453635號於99年9月 │，以其財產抵償之。    │
  │      │        │          │        │        │      │9日12時27分2秒起通│                      │
  │      │        │          │        │        │      │訊監察譯文1份。   │                      │
  ├───┼────┼─────┼────┼────┼───┼─────────┼───────────┤
  │  2   │99年9月 │彰化縣溪州│2000元  │第二級毒│廖志平│證人廖志平於警詢│廖于鋐販賣第一級毒品未│
  │      │10日下午│鄉「三千宮│        │品甲基安│      │中之證述及偵查中之│遂，累犯，處有期徒刑肆│
  │      │6 時43分│」前      │        │非他命1 │      │具結證述。        │年，扣案不詳廠牌之行動│
  │      │後某時分│          │        │包（既遂│      │證人廖志平前案資│電話壹具沒收，未扣案販│
  │      │許      │          │        │）、第一│      │料註記表。        │毒所得新臺幣貳仟元沒收│
  │      │        │          │        │級毒品海│      │行動電話門號    │，如全部或一部不能沒收│
  │      │        │          │        │洛因1包 │      │0000000000於99年9 │，以其財產抵償之。    │
  │      │        │          │        │（未遂）│      │月10日18時43分42秒│                      │
  │      │        │          │        │        │      │起通訊監察譯文1份 │                      │
  │      │        │          │        │        │      │。                │                      │
  ├───┼────┼─────┼────┼────┼───┼─────────┼───────────┤
  │  3   │99年9月 │彰化縣溪州│1000元  │第二級毒│廖志中│證人廖志中於警詢│廖于鋐販賣第二級毒品未│
  │      │12日下午│鄉東州村附│        │品甲基安│      │中之證述及偵查中之│遂，累犯，處有期徒刑壹│
  │      │3時許   │近某處    │        │非他命1 │      │具結證述。        │年拾月，扣案不詳廠牌之│
  │      │        │          │        │包（未遂│      │證人廖志中前案資│行動電話壹具沒收。    │
  │      │        │          │        │）      │      │料註記表。        │                      │
  │      │        │          │        │        │      │行動電話門號0989│                      │
  │      │        │          │        │        │      │453635號於99年9月 │                      │
  │      │        │          │        │        │      │12日15時30分26秒起│                      │
  │      │        │          │        │        │      │通訊監察譯文1份。 │                      │
  ├───┼────┼─────┼────┼────┼───┼─────────┼───────────┤
  │  4   │99年9月 │彰化縣溪州│ 1000元 │第二級毒│廖志平│證人廖志平於警詢│廖于鋐販賣第二級毒品，│
  │      │13日下午│鄉「三千宮│        │品甲基安│      │中之證述及偵查中之│累犯，處有期徒刑參年拾│
  │      │8 時29分│」前      │        │非他命1 │      │具結證述。        │月，扣案不詳廠牌之行動│
  │      │後某時許│          │        │包      │      │證人廖志平前案資│電話壹具沒收，未扣案販│
  │      │        │          │        │        │      │料註記表。        │毒所得新臺幣壹仟元沒收│
  │      │        │          │        │        │      │行動電話門號    │，如全部或一部不能沒收│
  │      │        │          │        │        │      │0000000000於99年9 │，以其財產抵償之。    │
  │      │        │          │        │        │      │月13日20時29分37秒│                      │
  │      │        │          │        │        │      │通訊監察譯文1份。 │                      │
  ├───┼────┼─────┼────┼────┼───┼─────────┼───────────┤
  │  5   │99年9月 │彰化縣溪州│500元   │第一級毒│劉仁德│證人劉仁德於警詢│廖于鋐販賣第一級毒品，│
  │      │12日下午│鄉「太空梭│        │品海洛因│      │中之證述及偵查中之│累犯，處有期徒刑柒年拾│
  │      │7 時31分│」網咖    │        │1包     │      │具結證述。        │月，扣案不詳廠牌之行動│
  │      │後某時許│          │        │        │      │證人劉仁德前案資│電話壹具沒收，未扣案販│
  │      │        │          │        │        │      │料註記表。        │毒所得新臺幣伍佰元沒收│
  │      │        │          │        │        │      │行動電話門號0989│，如全部或一部不能沒收│
  │      │        │          │        │        │      │453635號於99年9月 │，以其財產抵償之。    │
  │      │        │          │        │        │      │12日19時19分24秒起│                      │
  │      │        │          │        │        │      │通訊監察譯文1份。 │                      │
  ├───┼────┼─────┼────┼────┼───┼─────────┼───────────┤
  │  6   │99年9月 │彰化縣溪州│500元   │第一級毒│劉仁德│證人劉仁德於警詢│廖于鋐販賣第一級毒品，│
  │      │13日下午│鄉三條村三│        │品海洛因│      │中之證述及偵查中之│累犯，處有期徒刑柒年拾│
  │      │8 時9 分│西路19號  │        │1包     │      │具結證述。        │月，扣案不詳廠牌之行動│
  │      │後某時許│          │        │        │      │證人劉仁德前案資│電話壹具沒收，未扣案販│
  │      │        │          │        │        │      │料註記表。        │毒所得新臺幣伍佰元沒收│
  │      │        │          │        │        │      │行動電話門號0989│，如全部或一部不能沒收│
  │      │        │          │        │        │      │453635號於99年9月 │，以其財產抵償之。    │
  │      │        │          │        │        │      │13日19時30分28秒起│                      │
  │      │        │          │        │        │      │通訊監察譯文1份。 │                      │
  ├───┼────┼─────┼────┼────┼───┼─────────┼───────────┤
  │  7   │99年9月 │彰化縣溪州│500元   │第一級毒│劉仁德│證人劉仁德於警詢│廖于鋐販賣第一級毒品，│
  │      │14日上午│鄉三條村三│        │品海洛因│      │中之證述及偵查中之│累犯，處有期徒刑柒年拾│
  │      │7 時10分│西19      │        │1包     │      │具結證述。        │月，扣案不詳廠牌之行動│
  │      │後某時許│ 號       │        │        │      │證人劉仁德前案資│電話壹具沒收，未扣案販│
  │      │        │          │        │        │      │料註記表。        │毒所得新臺幣伍佰元沒收│
  │      │        │          │        │        │      │行動電話門號0989│，如全部或一部不能沒收│
  │      │        │          │        │        │      │453635號於99年9月 │，以其財產抵償之。    │
  │      │        │          │        │        │      │14日7時10分7秒起通│                      │
  │      │        │          │        │        │      │訊監察譯文1份。   │                      │
  ├───┼────┼─────┼────┼────┼───┼─────────┼───────────┤
  │  8   │99年9月 │彰化縣溪州│1000元  │第二級毒│廖志平│證人廖志平於警詢│廖于鋐販賣第二級毒品，│
  │      │16日下午│鄉省道某中│        │品甲基安│      │中之證述及偵查中之│累犯，處有期徒刑參年拾│
  │      │10時許  │油加油站旁│        │非他命1 │      │具結證述。        │月，扣案不詳廠牌之行動│
  │      │        │          │        │包      │      │證人廖志平前案資│電話壹具沒收，未扣案販│
  │      │        │          │        │        │      │料註記表。        │毒所得新臺幣壹仟元沒收│
  │      │        │          │        │        │      │行動電話門號0989│，如全部或一部不能沒收│
  │      │        │          │        │        │      │453635號於99年9月 │，以其財產抵償之。    │
  │      │        │          │        │        │      │16日21時22分10秒起│                      │
  │      │        │          │        │        │      │通訊監察譯文1份。 │                      │
  └───┴────┴─────┴────┴────┴───┴─────────┴───────────┘

司法院資訊處製作；財團法人民間司法改革基金會備份。
